【裁判字號】    95,判,1503
【裁判日期】    950914
【裁判案由】    商標評定
【裁判全文】
最  高  行  政  法  院  判  決
                                     95年度判字第01503號
上  訴  人  億冠城服裝有限公司
代  表  人  甲○○
被 上訴 人  經濟部智慧財產局
代  表  人  蔡練生
參  加  人  德商．卡洛克魯奇佛春伯斯公司
代  表  人  威瀚．納傑林
訴訟代理人  陳長文律師
            蔡瑞森律師
上列當事人間因商標評定事件，上訴人對於中華民國94年3月17
日臺北高等行政法院92年度訴字第5299號判決，提起上訴。本院
判決如下：
    主  文
上訴駁回。
上訴審訴訟費用由上訴人負擔。
    理  由
一、本件上訴人主張：本件上訴人於民國87年7月10日以「億冠
    城服裝有限公司標章」商標（下稱系爭商標，如附圖一），
    指定使用於當時商標法施行細則第49條所定商品及服務分類
    表第25類之腰帶、金屬腰帶、布製成之服飾用皮帶、襪子等
    商品，向被上訴人申請註冊，經審查准列為註冊第864425號
    商標。然參加人所送據以評定之「F1ying Man Device」（
    下稱據爭商標，如附圖二）商標相關使用證據資料，並無在
    我國廣告事證，至其具體行銷事證，近五年來的進口報單主
    要均為服飾商品交易，且交易內容完全沒有系爭商標指定商
    品之腰帶、皮帶．．．等商品或僅有少數數百雙的襪子商品
    之進口交易紀錄，甚至該等進口商品是否使用據爭商標圖形
    也無明確事證；而所附商品目錄係全以外文刊載、全係德、
    法、義等歐洲地區行銷使用者，且該等目錄中產品商標多數
    顯示為另一"CARLO  COLUCCI"草寫外文的商標，僅有少數始
    有據爭商標圖樣之搭配標示，又該等目錄既無發行日期，又
    無其他任何公開發行的報章雜誌可供佐證，即以國際旅遊頻
    繁、資訊交流便利之現今社會，我國一般消費大眾亦難已獲
    的該等商標商品之資訊，尚難期待其據此知悉本件參加人之
    據爭商標，故本件參加人所送之行銷事證，無法證明據以評
    定商標已成為著名商標。原判決理由雖引用商標法第37條第
    7款前段之規定，惟據以評定商標之所送相關使用證據資料
    ，既無刊登於廣告媒體、且所送商品目錄種類、商品之交易
    數量不多，其證據力薄弱，原判決未調查其他具體事證，即
    遽為據以評定商標已為著名商標之論斷，有違證據法則，適
    用法規難謂無違誤。為此，請撤銷訴願決定及原處分。
二、被上訴人未提出答辯狀。
三、參加人參加意旨：據以評定之「Flying Man Device（下稱
    飛人形圖）」商標在係爭註冊第00000000號「億冠城服裝有
    限公司標章」商標申請前（87年7月10日）在我國業經長期
    而廣泛使用，堪認已具知名度，故而系爭商標有違該商標註
    冊時商標法第37條第7款之規定。參加人之飛人形圖商標早
    在1994年起業已取得其本國德國及國際註冊，受保護之國家
    擴及德國、奧地利、荷比盧、法國、義大利、列支敦士登及
    瑞士等國。又其產品自1993年起即透過代理商持續進口我國
    銷售，在系爭商標申請前，由1993年至1997年之進口單據目
    錄綜合以觀，足證已有為數不少之商品進口台灣，因此堪認
    系爭商標87年7月10日申請前，據以評定商標已有一定之商
    譽，此業經最高行政法院91年判字第1382號判決確認在案。
    原判決詳查參加人依續提出之事證，更進一步審酌認定參加
    人在系爭商標在87年7月10日申請註冊前，在國內已使用據
    以評定商標於服飾及相關之配件。上訴人不察竟復執前詞，
    主張參加人進口商品中沒有腰帶、皮帶等商品，又僅有不到
    500雙襪子之進口紀錄，據以評定商標非著名商標云云，該
    等主張顯與事實有違。參酌參加人94年2月18日行政訴訟參
    加人答辯狀附證證6號，0000-0000年之進口單據處處可見參
    加人長期持續進口襪子及皮帶，以襪子而言，單就1997年2
    月4日之襪子進口量估計就已達1184雙。呈送在卷之事證可
    以證明上訴人之主張與事實顯有所出入，亦可證明其主張不
    可採。原判決並無判決不適用法規或適用不當之違背法令等
    語。
四、原審斟酌全辯論意旨及調查證據之結果，以：系爭商標之商
    標圖樣係以一雙臂張開，背後飾有翅膀狀之人物構圖為主體
    ，而其圖形背景則係環狀設計與據爭商標亦以相同之人物構
    圖主體，二者構圖均十分複雜，意匠卻如出一轍，於異時異
    地隔離觀察，外觀上有使人產生混同誤認之虞，應屬構成近
    似之商標。且上訴人就曾以相同商標圖樣取得第793258號「
    玠銘企業標章（一）」，經參加人以該商標有違註冊時商標
    法第37條第1項第7款申請評定，最高行政法院業已認定該商
    標圖樣與據爭商標近似，有最高行政法院91年度判字第1382
    號判決參照。上訴人主張系爭商標與據爭商標，兩者構成圖
    樣中除展翅狀的人形圖圖像的部分稍有雷同外，其餘部分之
    圖形組成要素大部分不同，構圖意匠迥異，設計手法不同，
    外觀上已屬繁簡有別，彼此非為近似，無致一般消費者產生
    混淆誤認之虞等等，核非可採。依參加人提出之商標註冊資
    料、進口單據及商品型錄等證據資料影本顯示，據爭雙臂平
    展且具翅膀之飛人形圖(Flying Man Device)及以飛人形圖
    為主體並飾以環圈狀背景之圖樣為參加人所首創使用於各種
    服飾、皮包、襪子、雨傘等商品之商標，早自西元1994年起
    ，即陸續取得德國及國際註冊，受保護之國家擴及奧地利、
    比利時、荷蘭、盧森堡、法國、義大利、列支敦士登及瑞士
    等國；又其產品自1993年起即透過代理商持續進口至我國銷
    售，由其1993年至1997年之進口單據資料予以綜合考量，已
    有一定數量進口臺灣地區，堪認於系爭商標87年7月10日申
    請註冊之前，該據爭商標所表彰商品之信譽及品質已廣為相
    關事業或消費者所普遍認知並臻著名。最高行政法院於另案
    就據爭商標所表彰之商品亦已認定於86年2月21日前，已有
    一定之商譽（最高行政法院91年度判字第1382號判決參照）
    。上訴人雖主張評定所附上若干進口報單以及商品目錄，該
    等進口報單主要為服飾商品交易，且其交易內容經統計完全
    沒有所謂的腰帶、皮帶商品之交易紀錄，亦僅有不到500雙
    襪子商品的進口紀錄，且該等進口商品是否使用據爭商標也
    無明確事證。另外，該等商品目錄係全以外文刊載，與一般
    在我國發行的中文商品目錄完全不同，是否曾在我國刊行已
    有爭議，而目錄中產品商標多數顯示為CARLO COLUCCI草寫
    外文為主要商標，少數始有據爭商標圖樣之搭配標示。且該
    等目錄既無發行日期，又無其他任何公開發行的報章雜誌可
    供佐證，依據一般消費者對商品商標品牌之辨識習慣而言，
    縱CARLO COLUCCI商標為消費者所認識，並不能證明與其搭
    配之據爭飛人圖形亦擁有相同之知名度等等。但查，依參加
    人所提進口發票及商品核對單（含82年者）及發票單據，商
    品目錄及補充之「Fall/Winter 1995」、「HERBST/WIN TER
    96」、「PRIMAVERA. ESTATE 98」商品目錄以及參加人早於
    86年8月20日即申請據爭商標飛人圖註冊使用於衣服、冠帽
    、圍巾、頭巾（87年7月16日審定公告）之事實參互以觀，
    堪認參加人於系爭商標87年7月10日申請註冊前，已於國內
    使用據爭商標於服飾及相關之配件，上訴人主張參加人不能
    證明據爭飛人圖形於系爭商標註冊申請時已具知名一節，並
    非可採。系爭商標與據爭商標既屬近似，且據爭商標於系爭
    商標註冊申請時已屬著名已如前述，系爭商標指定使用於腰
    帶、金屬腰帶、布製成之服飾用皮帶、襪子等商品，客觀上
    有可能使國內相關事業或消費者誤認二商標之商品為同一來
    源之系列商品，而產生混淆誤購情事，自應有註冊時商標法
    第37條第7款之適用。從而被上訴人以系爭商標之註冊有違
    註冊時商標法第37條第7款之規定，而為系爭商標之註冊應
    為無效之處分，於法核無不合。訴願決定予以維持，亦屬妥
    適。因而為上訴人敗訴之判決。
五、本院按商標圖樣「相同或近似於他人著名之商標或標章，有
    致公眾混淆誤認之虞者」，不得申請註冊，為系爭商標註冊
    時商標法第37條第7款所明定。而商標或標章是否近似，應
    以具有普通知識經驗之消費者，於消費時施以普通所用之注
    意，有無混同誤認之虞判斷之。又所稱著名商標或標章，係
    指有客觀證據足以認定該商標或標章已廣為相關事業或消費
    者所普遍認知者而言。本件上訴人於民國87年7月10日以「
    億冠城服裝有限公司標章」商標，指定使用於當時商標法施
    行細則第49條所定商品及服務分類表第25類之腰帶、金屬腰
    帶、布製成之服飾用皮帶、襪子等商品，向被上訴人申請註
    冊，經審查准列為註冊第864425號商標，嗣參加人以該註冊
    商標有違註冊時商標法第37條第7及14款之規定，對之申請
    評定，經被上訴人審查以92年7月8日（92）智商0760字第92
    80320730號發文之中台評字第910355號評定書為系爭商標之
    註冊應為無效之處分，上訴人不服，循序提起本件行政訴訟
    。查系爭商標之商標圖樣係以一雙臂張開之半邊黑半邊白之
    人形，及其背後飾有翅膀狀之人物構圖為主題，再配以環狀
    設計之圖形為背景，據爭商標圖樣亦係以一雙臂平展之半邊
    黑半邊白之人形，及其背後飾有翅膀之人物構圖為主體，再
    配以環狀設計之圖形為背景，二者構圖意匠如出一轍，異時
    異地隔離觀察，外觀上有使人產生混同誤認之虞，應屬構成
    近似之商標；次查據爭商標係使用於各種服飾及相關配件如
    皮包、雨傘及襪子等商品，依參加人提出之證據資料顯示，
    該商標早自西元1994年起，即陸續取得德國、奧地利、比利
    時、荷蘭、盧森堡、法國、義大利及瑞士等國之註冊，又其
    產品自1993年起即透過代理商持續進口至我國銷售，迄系爭
    商標87年7月10日申請註冊之前，已有一定數量進口至台灣
    地區，堪認據爭商標所表彰商品之信譽與品質於此之前已廣
    為相關事業或消費者所普遍認知並臻著名，而系爭商標與據
    爭商標既屬近似，又指定使用於腰帶、金屬腰帶、布製成之
    服飾用皮帶、襪子等商品，客觀上有可能使國內相關事業或
    消費者誤認二商標之商品為同一來源之系列商品，而產生混
    淆誤認情事，自有行為時商標法第37條第7款之適用，被上
    訴人為系爭商標之註冊應為無效之處分，訴願決定予以維持
    ，均無不合，原審因而併予維持，並駁回上訴人在原審之訴
    ，經核於法尚無違誤。上訴意旨略以：本件參加人所提出之
    行銷事證，並無法證明據以評定商標已成為著名商標，原判
    決未調查其他具體事證，遽認據以評定商標為著名商標，有
    違證據法則之違法云云，惟查原判決認定據以評定商標為著
    名商標，係綜合相關之進口發票、商品核對單、商品目錄等
    資料及與其有關之事實而為判斷，尚難認其認定事實有違證
    據法則，上訴意旨執是指摘原判決不當，自無可採，其據以
    聲明廢棄原判決，為無理由，應予駁回。
據上論結，本件上訴為無理由，爰依行政訴訟法第255條第1項、
第98條第3項前段，判決如主文。
中    華    民    國    95    年    9     月    14    日
                  第一庭審判長法  官  葉  振  權
                              法  官  陳  秀  美
                              法  官  劉  鑫  楨
                              法  官  梁  松  雄
                              法  官  劉  介  中
以  上  正  本  證  明  與  原  本  無  異
中    華    民    國    95    年    9     月    15    日
                              書記官  郭  育  玎


司法院資訊處製作；財團法人民間司法改革基金會備份。
